臺灣高等法院刑事判決
111年度上訴字第3313號
上  訴  人  
即  被  告  林羿廣


指定辯護人  羅婉菱律師(義辯)              
上列上訴人因偽造有價證券等案件，不服臺灣宜蘭地方法院110
年度訴字第378號，中華民國111年6月16日第一審判決（起訴案
號：臺灣宜蘭地方檢察署110年度偵字第5947號），提起上訴，
本院判決如下：
    主  文
上訴駁回。 
甲○○緩刑參年。              
    事實及理由
一、審理範圍
㈠、按上訴得明示僅就判決之刑、沒收或保安處分一部為之，刑
    事訴訟法第348條第3項定有明文。
㈡、查上訴人即被告甲○○於「刑事上訴理由狀」記載「被告顯有
    堪資憫恕之處，請求撤銷原判決改依刑法第59條規定減輕其
    刑至有期徒刑1年2月」等語（見本院卷第19至21頁）。而被
    告及其辯護人於本院準備程序時陳稱：「對於原審判決書事
    實及罪名我承認，希望法院判輕一點」等語（見本院卷第50
    頁）；復於本院審理時亦供稱：「（問：上訴及準備程序中
    ，僅就量刑部分提起上訴，請求給予緩刑？）對，沒有錯」
    等語（見本院卷第78頁），業已明示僅就原判決之刑部分提
    起上訴，是依刑事訴訟法第348條第3項規定，本院審理範圍
    僅限於原判決所處之刑部分，不及於原判決所認定之犯罪事
    實、所犯法條（論罪）及沒收等其他部分。
二、本案據以審查量刑妥適與否之原審所認定犯罪事實、罪名及
    刑之加重、減輕事由
㈠、犯罪事實
　  甲○○於民國109年3、4月間，先取得乙○○之國民身分證影本
    後，因有資金需求，為向他人借款周轉，竟意圖為自己不法
    所有，基於冒用身分而使用他人交付之國民身分證、詐欺取
    財暨意圖供行使之用而偽造有價證券之犯意，未經乙○○之同
    意或授權，冒用乙○○之名義，先於109年7月20日某時許，在
    宜蘭縣○○市○○路000巷0○0號住處，開立票號CH739171號、面
    額新臺幣(下同)5萬元、發票日為109年7月20日之本票1紙，
    並在本票上偽簽「乙○○」之署名1枚及按捺指印3枚，而偽造
    本票1紙後，將上開本票連同乙○○之國民身分證影本，在宜
    蘭縣宜蘭市中山路某處，交付予真實姓名年籍不詳、綽號「
    小廖」之人作為借款之擔保而行使之，使該人陷於錯誤，誤
    認係乙○○本人欲借款，並開立上開本票供擔保，而將5萬元
    借予甲○○，足生損害於乙○○及票據流通交易之正確性。
㈡、罪名
  ⒈核被告所為，係犯刑法第201條第1項之偽造有價證券罪、第3
    39條第1項之詐欺取財罪及戶籍法第75條第3項之冒用身分而
    使用他人之國民身分證罪。
　⒉被告在扣案本票上偽造「乙○○」之署名及指印之行為，乃偽
    造有價證券之階段行為，不另論罪。被告偽造有價證券後復
    持以行使，其行使偽造有價證券之低度行為應為偽造有價證
    券之高度行為所吸收，亦不另論罪。
　⒊被告冒用告訴人乙○○之身分偽造本票之目的，係向真實姓名
    年籍不詳、綽號「小廖」之人作為借款之擔保而行使之，使
    該人陷於錯誤，而將5萬元借予被告，則其實施偽造有價證
    券、冒用身分而使用告訴人乙○○之國民身分證、詐欺取財等
    罪間，存有局部同一之情形，為想像競合犯，應依刑法第55
    條前段規定，從一重論以偽造有價證券罪。
㈢、被告構成累犯，不予加重
　  被告前於105年間，因公共危險案件，經原審法院以105年度
    交簡字第1389號判決判處有期徒刑2月確定，於106年2月9日
    易科罰金執行完畢一節，有本院被告前案紀錄表1份在卷，
    然依司法院大法官會議釋字第775號解釋意旨，審酌被告此
    次所犯後罪，與前案所為之罪，罪質不同，被告所為固形式
    上構成刑法第47條「累犯」要件，惟法律效果上實無加重其
    刑之必要，爰不加重其刑。　
㈣、被告有依刑法第59條酌減其刑之適用
　  被告冒用告訴人乙○○之名義簽發本票交予真實姓名年籍不詳
    、綽號「小廖」之人係為作為借款之擔保，而為本件偽造有
    價證券犯行，其所為固應非難，然其偽造之本票張數僅1張
    ，金額僅為5萬元，且本票之流通性及價值遠不如銀行支票
    ，其所為犯行之惡性，與一般智慧型經濟罪犯，藉販賣大量
    偽造有價證券牟利，或以偽造之有價證券作為詐財工具，使
    無辜者受害，而嚴重擾亂金融秩序及交易秩序，尚屬有間，
    堪認被告僅因一時失慮，鑄下此部分犯行，犯後業將其以告
    訴人乙○○名義向「小廖」所借款項全部償還並取回本票，並
    賠償告訴人乙○○3萬6千元，並獲得告訴人乙○○之宥恕，有其
    陳報之本票正本及和解書各1紙在卷可稽(見原審卷第173至1
    76頁) ，堪認被告已試圖彌補其所造成之損害，倘不論被告
    所犯情節之輕重，一律論處本罪之法定本刑，顯未符罪刑相
    當及比例原則，是就本件犯罪情節觀之，自屬法重而情輕，
    在客觀上當足以引起一般人之同情，縱給予宣告法定最低刑
    度，猶嫌過重，爰依刑法第59條之規定，就其所犯偽造有價
    證券罪酌減其刑。　　　　　
三、被告提起上訴，上訴理由謂以：被告係因生活經濟所迫，而
    為本件犯行，且為單親父親，尚有未成年女兒及母親扶養，
    請求依刑法第59條規定酌減其刑，量處較輕之刑等語。經查
    ：
㈠、按刑事審判旨在實現刑罰權之分配的正義，故法院對有罪被
    告之科刑，應符合罪刑相當之原則，使輕重得宜，罰當其罪
    ，以契合社會之法律感情，此所以刑法第57條明定科刑時應
    審酌一切情狀，尤應注意該條所列10款事項以為科刑輕重之
    標準，俾使法院就個案之量刑，能斟酌至當。至於量刑輕重
    ，係屬事實審法院得依職權自由裁量之事項，苟其量刑已以
    行為人之責任為基礎，並斟酌刑法第57條各款所列情狀，而
    未逾越法定刑度或有濫用權限情事，即不得任意指為違法（
    詳最高法院75年度台上字第7033號判例、103年台上字第36
    號判決意旨參照）。
㈡、被告歷於警詢、偵查、原審及本院審理時固自始坦承犯行，
    並已於原審審理時與告訴人達成和解，然考量被告因經濟困
    窘，即冒用告訴人之身分而為本件犯行，不僅損害告訴人本
    人權益，更危害金融交易秩序，法治觀念偏差，所為實不足
    取。本院認原審於量刑時，在該罪法定刑為3年以上10年以
    下有期徒刑，得併科9萬元以下罰金，適用刑法第59條規定
    ，量處有期徒刑1年8月，並已於判決理由中詳述審酌被告犯
    罪情節、動機、手段、所生危害及其犯後已與告訴人達成和
    解之態度、家庭狀況、經濟等量刑因素；被告及其辯護人請
    求依刑法第59條酌減其刑一節，此亦經原審於判決理由中詳
    述被告有依刑法第59條酌減其刑之情事，已給予相當大程度
    之刑度減讓，原審量刑難認有何失當而應予撤銷並改判較輕
    之刑之理由。綜此而論，自難認原審量刑失當，有應予撤銷
    而改判較輕之刑之理由。從而，本件被告上訴為無理由，應
    予駁回。
四、宣告緩刑之理由
㈠、被告有前述刑事有罪之前科紀錄，於106年2月9日易科罰金執
    行完畢，其於上開有期徒刑執行完畢後5年內，再犯本件犯
    行，固構成累犯，惟無依刑法第47條第1項規定加重其刑，
    業如前述。
㈡、按刑法第74條第2款（即現行刑法第74條第1項第2款）所稱「
    五年以內」未曾受有期徒刑以上刑之宣告，應以後案宣示判
    決之時，而非以後案犯罪之時，為其認定之基準；即後案「
    宣示判決時」既已逾前案有期徒刑執行完畢或赦免後五年以
    上，雖後案為累犯，但累犯成立之要件與宣告緩刑之前提要
    件 (即現行刑法第74條第1項第1款、第2款所示之情形) 本
    不相同，且法律亦無限制累犯不得宣告緩刑之規定。故成立
    累犯者，若符合緩刑之前提要件，經審酌後，認其所宣告之
    刑以暫不執行為適當者，仍非不得宣告緩刑（最高法院92年
    度第18次刑事庭會議決議參照）。查被告於前案所宣告之有
    期徒刑2月執行完畢後之5年內，並未曾因故意犯罪受有期徒
    刑以上刑之宣告，有本院被告前案紀錄表在卷可按（見本院
    卷第27至28頁），而本件所宣告之刑，距其前案執行完畢時
    已逾5年，揆諸前開說明，核與刑法第74條第1項第2款之前
    提要件並無不符。本院審酌被告因經濟困頓而為本件犯行，
    顯係一時失慮，致罹刑章，且其犯後坦承犯行，業與告訴人
    達成和解，填補告訴人因而所受之損害，尚知所悔悟，經此
    教訓，應已知警惕，而無再犯之虞；參以，被告自承：大專
    畢業，目前從事鐵工，離婚，有1名未成年子女扶養等語（
    見原審卷第165頁），並提出其戶籍謄本為佐（見原審卷第1
    77頁），認其所宣告之刑以暫不執行為適當，爰依刑法第74
    條第1項第2款之規定，予以宣告緩刑3年，盼被告能深刻自
    省、警惕，誤再觸法。
五、據上論結，應依刑事訴訟法第368條，判決如主文。
本案經檢察官曾尚琳提起公訴，檢察官羅建勛到庭執行職務。
中　　華　　民　　國　　111 　年　　11　　月　　24　　日
                  刑事第十九庭  審判長法　官  曾淑華
                                      法　官  黃惠敏
                                      法　官  李殷君
以上正本證明與原本無異。
如不服本判決，應於收受送達後20日內向本院提出上訴書狀，其
未敘述上訴之理由者並得於提起上訴後20日內向本院補提理由書
（均須按他造當事人之人數附繕本）「切勿逕送上級法院」。
                                      書記官  周彧亘
中　　華　　民　　國　　111 　年　　11　　月　　24　　日